【裁判字號】    99,交聲更,2
【裁判日期】    990310
【裁判案由】    聲明異議
【裁判全文】
臺灣彰化地方法院交通事件裁定         99年度交聲更字第1號
原處分機關  交通部公路總局臺中區監理所彰化監理站
異  議  人
即受處分人  甲○○
上列受處分人因違反道路交通管理處罰條例案件，對於交通部公
路總局臺中區監理所彰化監理站民國95年3 月17日、95年3 月20
日、95年1 月18日所為之處分（原處分案號：彰監四字第裁64-H
A0000000、64-HA0000000、64-G00000000號）聲明異議，經本院
裁定（98年度交聲字第720 、724 、728 號）後，異議人提起抗
告，臺灣高等法院臺中分院撤銷原裁定（98年度交抗字第813 號
）發回本院更行裁定；經本院裁定（98年度交聲更字第804 、82
5 、826 號）後，異議人復提起抗告，臺灣高等法院臺中分院撤
銷原裁定（99年度交抗字第50號）發回本院更行裁定，本院裁定
如下：
    主  文
異議均駁回。
    理  由
一、原處分意旨略以：異議人即受處分人甲○○於民國94年4 月
    16日上午8 時55分許、94年4 月9 日上午8 時14分許、93年
    5 月28日中午12時許，駕駛車牌號碼ST-3218 號自用一般小
    客車，於臺12線007K＋400M、臺中市○○○路等處有「駕駛
    人行車速度，超過規定之最高時速20公里以上」之違規，爰
    依道路交通管理處罰條例第40條、第63條第1 項各處罰鍰新
    臺幣（下同）2,400 元，並各記違規點數1 點。
二、異議意旨略以：伊未收到交通違規罰單，亦不知道違規內容
    ，為此聲明異議，爰請撤銷原處分等語。
三、按道路交通管理處罰條例第92條第3 項規定授權訂定之違反
    道路交通管理事件統一裁罰基準及處理細則第5 條明定：「
    處理違反道路交通管理事件，有關文書送達之程序，依行政
    程序法之規定。」次按書面之行政處分自送達相對人及已知
    之利害關係人起，書面以外之行政處分自以其他適當方法通
    知或使其知悉時起，依送達、通知或使知悉之內容對其發生
    效力，行政程序法第110 條第1 項定有明文。前揭違反道路
    交通管理事件統一裁罰基準及處理細則第5 條既有如上所述
    之明文規定，且交通裁罰事件中相關行政機關所為之行政行
    為，並非屬行政程序法第3 條第1 項、第2 項所列舉之得排
    除行政程序法適用之行政機關或行政行為，再依道路交通管
    理處罰條例第87條第1 項「受處分人，不服第8 條主管機關
    所為之處罰，得於『接到裁決書』之翌日起20日內，向管轄
    地方法院聲明異議」，以及道路交通案件處理辦法第12條前
    段「依道路交通管理處罰條例第87條規定向管轄法院聲明異
    議之期間，自『裁決送達』之翌日起算」之規定，主管機關
    所為交通裁決，本質上為行政處分，且不經言詞宣示，屬於
    典型之書面行政處分，應自送達相對人之時起，始發生效力
    。
四、經查：
  (一)異議人於民國88年9 月6 日之前，係設籍於臺中市○區○○
    里○○路370 之2 號7 樓，嗣於88年9 月7 日戶籍遷至彰化
    縣和美鎮○○里○○路19巷9 號，後至97年11月4 日其戶籍
    又遷至臺中縣梧棲鎮○○里居○街60巷6 號3 樓，此有彰化
    縣和美鎮戶政事務所98年8 月6 日彰和戶字第0980002414號
    函及臺中市西區戶政事務所98年8 月19日中市西戶字第0980
    004057號函及隨函檢送之戶籍謄本在卷可稽。異議人雖於88
    年9 月7 日將其戶籍遷移至彰化縣和美鎮○○里○○路19巷
    9 號，惟其於95年1 月至95年5 月間，仍實際居住於其原戶
    籍地即臺中市○區○○里○○路370 之2 號7 樓乙節，亦有
    臺中市警察局第一分局98年11月4 日中分一偵字第09800328
    76號函附卷為憑。
  (二)按送達，於應受送達人之住居所、事務所或營業所為之；於
    應送達處所不獲會晤應受送達人時，得將文書付與有辨別事
    理能力之同居人、受雇人或應送達處所之接收郵件人員；送
    達，不能依上開規定為之者，得將文書寄存送達地之地方自
    治或警察機關，並作送達通知書兩份，一份黏貼於應受送達
    人住居所、事務所、營業所或其就業處所門首，另一份交由
    鄰居轉交或置於該送達處所信箱或其他適當位置，以為送達
    ；前項情形，由郵政機關為送達者，得將文書寄存於送達地
    之郵政機關；寄存機關自收受寄存文書之日起，應保存3 個
    月，行政程序法第72條第1 項前段、第73條第1 項、第74條
    分別定有明文。查原處分機關將上開裁決書委由郵政機關向
    異議人之實際居所地「臺中市○區○○里○○路370 之2 號
    7 樓」為送達，其送達處所固無違誤；然郵務機關係以寄存
    送達之方式，將上開裁決書寄存送達於「臺中英才郵局」，
    惟卷附之交通部公路總局臺中區監理所彰化監理站送達證書
    內，皆未在「所作送達通知書兩份，一份黏貼於應受送達人
    住居所門首。另一份交由鄰居轉交或置於受送達處所信箱或
    其他適當位置，以為送達」之框格內勾選，依上揭行政程序
    法有關送達之規定，尚無積極證據足資證明郵政機關人員已
    完成寄存送達之程序，該裁決書即難認已合法送達，揆諸上
    揭說明，原處分機關所為上開處分即尚未生效，異議人於裁
    決書送達前，即對該尚未生效之裁決提出聲明異議，程序上
    即有未合，其異議不合於法律上程式，且無從補正，應予駁
    回。
五、本件雖駁回異議人之異議，惟上開3 件裁決既尚未生效，原
    處分機關仍應注意裁決尚未生效之情事，就本件另為適法之
    處理，併此敘明。
據上論斷，爰依道路交通管理處罰條例第87條第2 項、道路交通
案件處理辦法第18條前段，裁定如主文。
中    華    民    國    99    年    3     月    10    日
                  交通法庭    法  官  楊舒嵐
以上正本證明與原本無異。
如不服本裁定，應於裁定送達後五日內向本院提出抗告狀(須附
抗告狀繕本 )。
中    華    民    國    99    年    3     月    10    日
                              書記官  陳如玲

司法院資訊處製作；財團法人民間司法改革基金會備份。
